【裁判字號】    89,易,205
【裁判日期】    890303
【裁判案由】    竊盜
【裁判全文】
臺灣臺中地方法院刑事判決                          八十九年度易字第二五號
    公  訴  人  臺灣臺中地方法院檢察署檢察官
    被      告  乙○○
    選任辯護人  劉北元
右列被告因竊盜案件，經檢察官提起公訴（八十八年度偵字第二三九四九號），本院
判決如左：
    主  文
乙○○無罪。
    理  由
一、公訴意旨略以：被告乙○○意圖為自己不法之所有，於民國八十八年七月十九日
    淩晨五時十分許，在台中縣大里市○○路二二五之三號之騎樓，以已分手之女友
    丙○○所給予之機車鑰匙，竊取丙○○之母黃于庭所有、為丙○○使用之車牌號
    碼ＲＸＨ─六七三號輕型機車一部，欲離去之際，為丙○○之妹賴攸筑發現，經
    戊○○呼喊後，仍將機車騎走並棄置於不詳之地點，因認被告涉有竊盜之罪嫌。
二、按犯罪事實應依證據認定之，無證據不得推定其犯罪事實；又不能證明被告犯罪
    者，應諭知無罪之判決，刑事訴訟法第一百五十四條、第三百零一條第一項分別
    定有明文。次按告訴人之告訴，係以被告受刑事訴追為目的，是其陳述是否與事
    實相符，仍應調查其他證據以資審認，最高法院五十二年台上字第一三○○號判
    例亦有明文。又認定犯罪事實所憑證據，雖不以直接證據為限，間接證據亦包括
    在內，然無論直接或間接證據，其為訴訟上之證明，須於通常一般人均不會有所
    懷疑，而得確信其為真實之程度者，始得據為有罪之認定，最高法院七十六年台
    上字第四九八號判例亦足資參照。
三、本件公訴人認被告涉有右揭犯罪，係以（一）證人丙○○、戊○○及丁○○之指
    述、（二）案發之時，正值夏日，在淩晨五時許，天色已亮，當日氣候良好，證
    人賴攸筑從居住之三樓臥房俯視樓下，距離不遠，為一般人得已明視之距離，應
    無看錯之可能、（三）案發後，證人丁○○於五分鐘內到達被告之父甲○○住處
    要其交出被告，倘失竊機車非被告所竊，甲○○為何不以電話或叫人之方式立即
    找出被告解釋清楚、（四）前揭機車失竊地點停有許多機車，僅丙○○所使用之
    機車遭竊，顯係偷竊之人並非習於竊取機車，圖銷贓款項之人，而係為特定目的
    如報復等而為偷竊、（五）被告並非習於竊取機車之專家，竊取他輛機車實有困
    難，故以丙○○給予被告之鑰匙，竊取丙○○使用之機車，應屬合理等為其主要
    論據。
四、訊據被告堅決否認有何右揭竊盜之犯行，辯稱：伊並未偷竊機車，且案發當時伊
    係在台中縣大里市○○○路五十四號住處睡覺，直到當日凌晨五時三十四分許，
    伊父親才到伊房間叫醒伊等語。經查：
    （一）證人戊○○指稱之案發時間為八十八年七月十九日上午五時十分許，而當
          日台中地區日出時間大約在上午五時十九分至五時二十分之間，有臺灣地
          區日出日沒時刻表一紙附卷可稽。足見案發之時，天色尚未明亮。是證人
          戊○○於警訊時證稱：當時係夏天，故案發之時天色已明亮云云，顯與事
          實不符，尚難採憑。且證人戊○○自稱其整夜係於住處三樓客廳閱讀小說
          ，於聽到機車引擎發動聲後，便立刻跑到伊未開燈之房間往外探看乙節，
          則當時證人戊○○之視線應係先由光線明亮之客廳轉移至未開燈之房間，
          再轉移至光線尚未明亮之戶外，在瞬間之光線轉換下，應不無誤認之可能
          。
    （二）證人丙○○曾與被告交往一年多，明知被告家有二處，一處在台中縣大里
          市○○○路三十九號（下稱三十九號住處）、一處在台中縣大里市○○○
          路五十四號（下稱五十四號住處），而被告平常係住在五十四號住處乙情
          ；且丙○○之父親丁○○得知機車遭竊後，立即騎乘機車載丙○○至三十
          九號住處要求被告之父親施庚生交出被告，施庚生於睡夢中被叫醒後，直
          覺反應係被告不可能偷車，但表示要去找被告，不過丁○○未等施庚生入
          內去找被告，便立刻偕丙○○前往派出所報案，被告即於當日凌晨五時四
          十五分許抵達派出所等情，分別據證人丙○○、丁○○於本院審理時證述
          綦詳。衡諸常理，倘證人丙○○認定被告涉嫌偷竊前揭機車，理應偕其父
          親丁○○直接前往五十四號住處找被告理論，或可立刻找回機車，而非僅
          至三十九號住處要求施庚生交出被告，又不願隨同丁○○至附近五十四號
          住處找出被告，即逕至派出所報案。且證人丙○○、丁○○前於警訊時所
          稱：渠等要求施庚生交出乙○○，但施庚生進入屋內一會兒，便出來說沒
          有看見乙○○，渠等才去派出所報案云云，顯與事實有間，有誤導偵查方
          向之嫌，難以採信。
    （三）案發當時，前揭機車並無上大鎖乙節，已經證人丙○○於八十九年二月十
          八日本院審理時證述在卷。前揭機車當時既未鎖上大鎖，自較易遭不特定
          人竊取，尚難僅憑被告曾保管該機車之鑰匙一付，及案發現場停有許多機
          車，惟獨證人戊○○所騎用之機車遭竊，即遽認被告係為報復證人戊○○
          始著手竊取該部機車。
    綜上所述，被告所辯，尚非全屬無憑，堪予採信。此外，本院查無其他積證據足
    資證明被告有何右揭竊盜之犯行，揆諸首揭說明，被告犯罪不能證明，應為無罪
    之諭知。
據上論斷，應依刑事訴訟法第三百零一條第一項，判決如主文。
中      華      民      國       八十九     年     三     月      三    日
                                台灣台中地方法院刑事第六庭
                                    法  官  許  秀  芬
右正本證明與原本無異。
如不服本判決，應於判決送達後十日內向本院提出上訴狀，上訴於臺灣高等法院臺中
分院( 須附繕本 )。
                                     書記官
中      華      民      國       八十九     年     三     月      四    日


司法院資訊處製作；財團法人民間司法改革基金會備份。
